【裁判字號】    98,上易,744
【裁判日期】    980602
【裁判案由】    傷害
【裁判全文】
臺灣高等法院臺中分院刑事判決         98年度上易字第744號
上  訴  人
即  被  告  丙○○○
上列上訴人因傷害案件，不服臺灣彰化地方法院98年度易字第28
2號中華民國98年3月30日第一審判決（起訴案號：臺灣彰化地方
法院檢察署98年度調偵字第99號），提起上訴，本院判決如下：
    主  文
上訴駁回。
丙○○○緩刑貳年。
    犯罪事實
一、丙○○○與甲○係妯娌且係鄰居關係，平日即因丙○○○使
    用抽風機之問題相處不睦。於民國97年11月4日上午7時許，
    丙○○○在其彰化縣員林鎮○○路○段208號住處後方，又因
    使用抽風機問題與甲○發生口角，詎丙○○○竟基於傷害人
    身體之犯意，持拖把毆打甲○之左手，致甲○左手臂擦傷2x
    1公分。
二、案經甲○訴由臺灣彰化地方法院檢察署檢察官偵查起訴。
    理  由
壹、證據能力之說明：
    按被告以外之人於審判外之陳述，雖不符刑事訴訟法第159
    條之1 至第159 條之4 之規定，而經當事人於審判程序同意
    作為證據，法院審酌該言詞陳述或書面陳述作成時之情況，
    認為適當者，亦得為證據。當事人、代理人或辯護人於法院
    調查證據時，知有第159 條第1 項不得為證據之情形，而未
    於言詞辯論終結前聲明異議者，視為有前項之同意，刑事訴
    訟法第159條之5定有明文。查本案全部卷證資料，檢察官及
    被告均不爭執其證據能力，本院復以該等證據作成時之情況
    ，並無違法取證之瑕疵，認以之作為證據亦屬適當，是下列
    所引用之證據均具有證據能力，合先敘明。
貳、實體之說明：
一、訊據上訴人即被告（下稱被告）丙○○○固坦承伊於上開時
    地持拖把毆打致告訴人甲○受傷之事實，惟仍辯稱：當天係
    甲○先過來質問伊為何又使用抽風機，伊答稱沒有，甲○即
    上前毆打伊，伊因自衛才拿起拖把自衛，之後拖把被甲○搶
    走反而持以毆打伊，伊手部亦有受傷等語。經查，上揭犯罪
    事實，業據被告於偵查中及原審均坦白承認 ， 核與證人即
    告訴人甲○於偵查中指述情節相符，復有員林何醫院診斷證
    明書1紙附卷（偵卷第4頁）可稽，足認被告上開自白與事實
    相符。被告雖於本院以上詞置辯，惟查，「正當防衛必須對
    於現在不法之侵害始得為之，侵害業已過去，即無正當防衛
    可言。至彼此互毆，又必以一方初無傷人之行為，因排除對
    方不法之侵害而加以還擊，始得以正當防衛論。故侵害已過
    去後之報復行為，與無從分別何方為不法侵害之互毆行為，
    均不得主張防衛權。」最高法院30年上字第1040號判例可資
    參照。本案被告並無法提出證據以供查明係被告先出手毆打
    ，亦無證據證明被告係因排除告訴人之不法侵害而加以還擊
    ，則其爭執2人係互毆並主張其係正當防衛云云， 即無可採
    。本案事證已臻明確，被告犯行洵堪認定。
二、核被告所為，係犯刑法第277條第1項之傷害罪。原審認被告
    罪證明確，依刑法第277條第1項、第41條第1項前段， 刑法
    施行法第1條之1第1項、第2項前段，並審酌被告僅因細故即
    與告訴人發生口角，進而暴力相向，且犯後亦未能賠償告訴
    人，惟念其犯後尚知坦認犯行，且告訴人受傷程度輕微，及
    考量被告之智識程度等一切情狀，量處拘役25日，並諭知易
    科罰金之折算標準，認事用法並無違誤，量刑亦稱妥適。被
    告上訴意旨主張其係正當防衛，而請求為無罪或較輕之判決
    ，並無可採，其上訴無理由，應予駁回。
三、末查，被告並無前科，素行尚稱良好，有臺灣高等法院被告
    前案紀錄表附卷可稽，其因一時失慮，致罹刑典，並考量被
    告與告訴人係親屬又係鄰居，其2人經本院勸諭和解後 ，雙
    方已達成和解，被告對告訴人另案提起之傷害案件亦已撤回
    告訴，有撤回告訴狀影本附卷可稽（本案則因已至本院審理
    ，告訴人自無法撤回其對被告之告訴），被告經此罪刑之宣
    告後，應知警惕而無再犯之虞，本院因認所宣告之刑，以暫
    不執行為適當，併予宣告緩刑2年，用啟自新，
據上論結，應依刑事訴訟法第368條， 刑法第74條第1項第1款，
判決如主文。
本案經檢察官乙○到庭執行職務。
中    華    民    國    98    年    6     月    2     日
          刑事第十庭    審判長法  官  林  照  明
                              法  官  蔡  名  曜
                              法  官  郭  瑞  祥
上列正本證明與原本無異。
不得再上訴。
                              書記官  李  妍  嬅
中    華    民    國    98    年    6     月    2     日
中華民國刑法第277條
（普通傷害罪）
傷害人之身體或健康者，處3年以下有期徒刑、拘役或1千元以下
罰金。
犯前項之罪因而致人於死者，處無期徒刑或7年以上有期徒刑；
致重傷者，處3年以上10年以下有期徒刑。


司法院資訊處製作；財團法人民間司法改革基金會備份。
